【裁判字號】    98,交聲,1865
【裁判日期】    980525
【裁判案由】    違反道路交通管理處罰條例聲明異議
【裁判全文】
臺灣臺北地方法院交通事件裁定        98年度交聲字第1865號
原處分機關  臺北市交通事件裁決所
異  議  人
即受處分人  甲○○
                    號5樓
上列異議人即受處分人因違反道路交通管理處罰條例案件，對於
原處分機關臺北市交通事件裁決所於民國98年5月11日所為之處
分（原處分案號：北市裁罰字第裁22-C00000000號），聲明異議
，本院裁定如下：
    主  文
原處分撤銷。
甲○○不罰。
    理  由
一、原處分意旨略以：異議人即受處分人甲○○所有之車牌號碼
    QBP-948號輕型機車，於民國98年2月26日晚間19時49分許，
    在臺北縣板橋市○○路○段235號前附近，有「於身心障礙專
    用停車位違規停車」之違規行為，經原舉發單位臺北縣政府
    縣警察局海山分局以北市縣警交大字C00000000號舉發違反
    道路交通管理事件通知單，以異議人違反道路交通管理處罰
    條例第56條第1項第10款之規定逕行掣單舉發，嗣經異議人
    之配偶乙○○於應到案日期（即98年3月15日）前之98年3月
    13日填具交通違規事件陳述書，向原處分機關即臺北市交通
    事件裁決所提出申訴，原處分機關於函詢原舉發單位後，仍
    依前揭法條之規定，以98年5月11日北市裁罰字第裁22-C000
    00000號裁決書，裁罰異議人罰鍰新臺幣（下同）1,200元。
二、按「本條例之處罰，受舉發違反道路交通管理事件之受處罰
    人，認為受舉發之違規行為應歸責他人者，應於舉發違反道
    路交通管理事件通知單應到案日期前，檢附相關證據及應歸
    責人相關證明文件，向處罰機關告知應歸責人，處罰機關應
    即另行通知應歸責人到案依法處理」，道路交通管理處罰條
    例第85第1項訂有明文。倘本件異議人主張其非上開違規行
    為之應歸責者，固應依上開規定，由異議人先檢附相關證據
    及應歸責人相關證明文件向處罰機關即臺北市交通事件裁決
    所告知應歸責人，並由處罰機關另行通知應歸責人到案依法
    處理，以釐清異議人所言是否真實，逾期未依規定辦理者，
    仍依前開條例各該違反條款規定處罰。
三、經查：
  1.依原處分機關檢送本院之臺北市交通事件裁決所交通違規案
    件陳述書影本所示，原處分機關係以異議人之夫乙○○已於
    應到案日期（即98年3月15日）前之98年3月13日就舉發通知
    單號碼C00000000號替異議人提出陳述書，而認異議人已於
    應到案期限內到案聽候裁決，顯見原處分機關已明知乙○○
    係為異議人提出申訴。
  2.次查乙○○於98年3月13日以臺北市交通事件裁決所交通違
    規案件陳述書提出申訴時，已在駕駛人基本資料欄內詳載其
    姓名、身分證統一編號、連絡地址、電話號碼等年籍資料及
    聯絡方法，原處分機關既已認乙○○係代異議人提出申訴，
    且從該申訴內容，當亦已獲悉違規行為應歸責人即駕駛人乙
    ○○，自亦得認定乙○○係代異議人於應到案日期前向處分
    機關告知應歸責人。是依前開規定，異議人既已於應到案日
    期前向原處分機關告知上開違規行為之應歸責人，而原處分
    機關並無不能通知應歸責人乙○○到案處理之情形，本即應
    另行通知應歸責人乙○○到案依法處理，釐清乙○○所言是
    否屬實，再行決定是否裁罰駕駛人乙○○。惟原處分機關未
    予詳查，遽對異議人為上開裁處，即難認為允當。
  3.綜上所述，原處分機關既已知車號QBP-948號輕型機車於前
    揭時、地，係由「乙○○」駕駛，仍以異議人為本件違規車
    輛之車主，依道路交通管理處罰條例第56條第1項第10款，
    違反道路交通管理事件統一裁罰基準及處理細則第43條、第
    44條、第67條規定，裁處異議人罰鍰1,200元，即難認為允
    當，應由本院將原處分撤銷，改諭知本件異議人不罰，以資
    適法。
四、據上論斷，應依道路交通案件處理辦法第20條前段，裁定如
    主文。
中    華    民    國    98    年    5     月    25    日
                              交通法庭法  官  陳慧萍
以上正本證明與原本無異
如不服本裁定應於送達後5日內向本院提出抗告狀
                                      書記官  黃慧怡
中    華    民    國    98    年    5     月    25    日


司法院資訊處製作；財團法人民間司法改革基金會備份。
